臺灣雲林地方法院刑事判決
111年度訴字第138號
公  訴  人  臺灣雲林地方檢察署檢察官
被      告  許凱閎




            魏子翔



上列被告因違反廢棄物清理法案件，經檢察官提起公訴（111年
度偵字第643號），被告於本院準備程序中，就被訴事實為有罪
之陳述，經本院合議庭裁定由受命法官獨任進行簡式審判程序，
判決如下：
　　主　　　文
許凱閎共同犯廢棄物清理法第四十六條第四款前段之非法清理廢
棄物罪，處有期徒刑壹年貳月。未扣案之犯罪所得新臺幣柒仟伍
佰元沒收，於全部或一部不能沒收或不宜執行沒收時，追徵其價
額。
魏子翔共同犯廢棄物清理法第四十六條第四款前段之非法清理廢
棄物罪，處有期徒刑壹年壹月。
    事實及理由
一、犯罪事實：
　　許凱閎、魏子翔均明知從事廢棄物清除、處理業務，應向直
    轄市、縣(市)主管機關或中央主管機關委託之機關申請核發
    公民營廢棄物清除處理機構許可文件後，始得為之。其等竟
    共同基於未依廢棄物清理法第41條第1項規定領有廢棄物清
    除、處理許可文件，而從事廢棄物清除、處理之犯意聯絡，
    由許凱閎以通訊軟體LINE連絡吳家豪，以新臺幣(下同)7,50
    0元之代價，由許凱閎駕駛不知情之劉志吉所有、車牌號碼0
    00-0000號租賃小貨車搭載魏子翔，於民國111年1月14日14時3
    3分許，至新北市板橋區中正路與新月一街路口，載運吳家豪
    所交付之土木或建築廢棄物混合物、夾雜生活垃圾、合成板
    、廢木塊之塑膠包共19包(重量不詳)等一般事業廢棄物，並
    於同日18時至19時許，將前開一般事業廢棄物載運至雲林縣○
    ○鎮○○○段000○0號土地旁產業道路(下稱本案道路)傾倒丟棄，
    以此方式清除、處理吳家豪所交付之一般事業廢棄物，許凱
    閎因而獲取7,500元之報酬。嗣於同日20時45分許，為執行
    巡邏勤務之警方發現，前往查看，並會同雲林縣環境保護局
    人員共同處理，因而循線查獲上情。
二、上開犯罪事實，業經被告許凱閎、魏子翔(下統稱被告二人)
    於本院審理時均坦承不諱(本院卷第184頁)，核與證人吳家
    豪於警詢時之證述相符（偵卷第101-103頁），並有雲林縣
    環境保護局111年1月14日環境稽查工作紀錄暨其檢附之稽查
    照片(偵卷第53-71頁)、被告許凱閎與吳家豪之通訊軟體mes
    senger對話紀錄(偵卷第171-179頁)、雲林縣環境保護局111
    年3月18日雲環衛字第1111007576號函及同局111年4月20日
    雲環衛字第1111009920號函(本院卷第103、163頁)、RCF-26
    22號小貨車之國道車行紀錄及GPRS車輛監控航跡列表(偵卷
    第137-167頁)附卷可稽，是被告二人上開任意性之自白均與
    事實相符，應堪採信。綜上所述，本案事證明確，被告二人
    上開犯行堪以認定，應予依法論科。
三、論罪科刑：
　㈠廢棄物清理法所稱之廢棄物，分為一般廢棄物及事業廢棄物(
    此類可分有害事業廢棄物及一般事業廢棄物)。經查，本案
    經雲林縣環境保護局於111年1月14日至本案道路旁，發現現
    場堆置土木或建築廢棄物混合物、夾雜生活垃圾、合成板、
    廢木塊，非屬公告應回收或再利用之土木或營建工程作業所
    產生之建築廢料或其混合物等情，有前開雲林縣環境保護局
    111年1月14日環境稽查工作紀錄暨其檢附之稽查照片、同局
    111年3月18日雲環衛字第1111007576號函及同局111年4月20
    日雲環衛字第1111009920號函附卷可稽，復無證據證明上開
    廢棄物具有毒性、危險性，且其濃度或數量足以影響人體健
    康或污染環境，當屬一般事業廢棄物。
　㈡依事業廢棄物貯存清除處理方法及設施標準第2條第2、3款規
    定，「清除」係指事業廢棄物之收集、運輸行為；「處理」
    ，即中間處理、最終處置以及再利用等行為，係指符合法令
    規定所為之處置行為；行為人未領有廢棄物處理許可文件，
    擅自將事業廢棄物傾倒於偏僻處所，係屬違法處置事業廢棄
    物之行為，自不符合該標準就「處理」所為之定義性說明，
    核其犯意應係對事業廢棄物為「最終處置」(最高法院100年
    度台上字第4263號判決意旨參照）。查被告二人未依廢棄物
    清理法第41條第1項規定領有廢棄物清除、處理許可文件，
    而駕車將上開一般事業廢棄物載運且非法傾倒在本案道路，
    依前開說明，即已該當於「清除」一般事業廢棄物之構成要
    件，又其等將上開一般事業廢棄物棄置前揭土地不予處理之
    處置行為，係對一般事業廢棄物之「最終處置」，亦已構成
    「處理」之要件無訛。故核被告二人所為，均係犯廢棄物清
    理法第46條第4款前段之非法清理廢棄物罪。
　㈢被告二人就上開犯行，有犯意聯絡及行為分擔，應依刑法第2
    8條規定，論以共同正犯。
　㈣爰審酌被告二人均未取得廢棄物清除、處理許可文件，在未
    具有專業能力之情形下，恣意共同清除、處理前開一般事業
    廢棄物，造成當地環境衛生產生危害，行為實屬不該，雖被
    告2人犯後均坦承犯行，堪認尚具悔意，然考量其等尚未委
    託合法清運業者將堆置之廢棄物依法清除完畢，恢復土地原
    狀之犯後態度，另審酌被告許凱閎前於108至110年間有違反
    槍砲彈藥刀械管制條例、竊盜、違反廢棄物清理法等案件；
    被告魏子翔前於106年至108年間有詐欺、公共危險等案件，
    經法院論罪科刑或執行完畢紀錄，有臺灣高等法院被告前案
    紀錄表可憑，兼衡被告二人於本院審理時自陳之智識程度、
    生活情況及二人分工程度等一切情狀，分別量處如主文所示
    之刑。
四、沒收部分：　　
　　被告許凱閎於本院審理時自承載運前開一般事業廢棄物之委
    託費用為7,500元，均由其收受等語(本院卷第184頁)，核屬
    被告許凱閎之犯罪所得，既未扣案，應依刑法第38條之1第1
    項前段、第3項規定，宣告沒收，於全部或一部不能沒收或
    不宜執行沒收時，追徵其價額。至被告魏子翔否認因本案獲
    取報酬，卷內亦無此部分之相關證據，難認被告魏子翔有何
    犯罪所得，無從宣告沒收或追徵。
據上論斷，應依刑事訴訟法第273條之1第1項、第299條第1項前
段，判決如主文。
本案經檢察官廖易翔提起公訴，檢察官陳淑香到庭執行職務。
中　　華　　民　　國　　111 　年　　5 　　月　　10　　日
                  刑事第四庭　法　官　廖奕淳
以上正本證明與原本無異。
如不服本判決應於收受判決後 20 日內向本院提出上訴書狀，並
應敘述具體理由；其未敘述上訴理由者，應於上訴期間屆滿後
20 日內向本院補提理由書（均須按他造當事人之人數附繕本）
。「切勿逕送上級法院」。
                              書記官  陳玫燕
中　　華　　民　　國　　111 　年　　5 　　月　　11　　日
附錄本案論罪科刑法條：
廢棄物清理法第46條
有下列情形之一者，處1年以上5年以下有期徒刑，得併科新臺幣
1千5百萬元以下罰金：
一、任意棄置有害事業廢棄物。
二、事業負責人或相關人員未依本法規定之方式貯存、清除、處
    理或再利用廢棄物，致污染環境。
三、未經主管機關許可，提供土地回填、堆置廢棄物。
四、未依第41條第1項規定領有廢棄物清除、處理許可文件，從
    事廢棄物貯存、清除、處理，或未依廢棄物清除、處理許可
    文件內容貯存、清除、處理廢棄物。
五、執行機關之人員委託未取得許可文件之業者，清除、處理一
    般廢棄物者；或明知受託人非法清除、處理而仍委託。
六、公民營廢棄物處理機構負責人或相關人員、或執行機關之人
    員未處理廢棄物，開具虛偽證明。